【裁判字號】    99,聲判,13
【裁判日期】    990310
【裁判案由】    聲請交付審判
【裁判全文】
臺灣桃園地方法院刑事裁定              99年度聲判字第13號
聲  請  人  甲○○
代  理  人  陳鄭權律師
被      告  丙○○
            乙○○
上列聲請人因被告等所涉竊盜等案件，不服臺灣桃園地方法院檢
察署檢察官不起訴處分（98年度偵字第22575 、22576 號），以
及臺灣高等法院檢察署99年2 月11日檢紀正字第0990000167號函
所認聲請人聲請再議為不合法之公函，暨臺灣高等法院檢察署檢
察長駁回再議之處分書（99年度上聲議字第1337號），聲請交付
審判，本院裁定如下：
    主  文
聲請駁回。
    理  由
一、聲請交付審判意旨略以：（一）聲請人為本件竊盜案之被害
    人，為具有告訴權之人，且早已對被告丙○○提起告訴，故
    為本件之告訴人，且本件被告丙○○所涉竊盜案件之追訴權
    時效尚未完成；（二）原不起訴處分書、駁回再議處分書之
    理由，大部分均係迴護被告之詞，且對有利被告之不確定證
    據即推定使用，而對不利益被告之證據棄置不問，有嚴重之
    違背法令，是原檢察官以98年度偵字第22575 、22576 號為
    不起訴處分，其尚有諸多未盡調查之能事，臺灣高等法院檢
    察署在未審酌告訴人再議理由之情狀下，竟將告訴人之再議
    聲請駁回，誠難甘服，為此聲請交付審判云云。
二、就被告丙○○所涉竊盜罪嫌部分：
（一）本件被告丙○○涉嫌竊盜案件，係臺灣桃園地方法院檢察
      署檢察官於98年9 月29日自動簽分偵辦後，經該署檢察官
      依法調查後，認被告丙○○所涉竊盜罪嫌之追訴權時效業
      已完成，乃於98年12月27日以98年度偵字第22575 、2257
      6 號就被告丙○○涉嫌竊盜案件為不起訴處分。嗣聲請人
      向臺灣高等法院檢察署聲明再議，經臺灣高等法院檢察署
      認聲請人未對被告丙○○實行告訴，其聲請再議不合法，
      故以99年2 月11日檢紀正字第0990000167號予以函覆，並
      未作成再議駁回之處分書等情，有卷附臺灣桃園地方法院
      檢察署檢察官98年度偵字第22575 、22576 號不起訴處分
      書、上述臺灣高等法院檢察署函附卷可按。
（二）按「上級法院檢察署檢察長或檢察總長認『再議為無理由
      』者，應駁回之。」、「告訴人不服前條之『駁回處分』
      者，得於接受處分書後10日內委任律師提出理由狀，向該
      管第一審法院聲請交付審判。」、「法院認交付審判之聲
      請不合法或無理由者，應駁回之。」，刑事訴訟法第258
      條前段、第258 條之1 第1 項、第258 條之3 第2 項前段
      分別定有明文。而刑事訴訟法第258 條之1 所謂前條之駁
      回處分，係指第258 條之駁回處分，即告訴人對檢察官所
      為之不起訴處分與緩起訴處分聲請再議，經上級檢察署檢
      察長認再議為無理由而以處分書駁回者而言。至於聲請再
      議已逾期等再議不合法之情形，目前檢察實務均係以公函
      通知再議不合法之意旨，並無製作處分書，並不屬於第25
      8 條之駁回處分，不得對之提起交付審判。再從貫徹刑事
      訴訟法採行彈劾主義（控訴主義）之精神而言，臺灣高等
      法院檢察署既未曾就原不起訴處分是否適法為審酌，審判
      機關即不應過分侵越訴追機關之權限，而產生由審判機關
      輕易開啟審判程序之現象。次按對於不起訴處分之聲請再
      議，限於有告訴權人，且實行告訴者，方得為之，司法院
      25年院字第1576號解釋可資參照。而不得聲請再議之人，
      所為再議之聲請為不合法，原不起訴處分，並不因此而阻
      止其確定，從而非告訴人而向法院聲請交付審判者，其聲
      請程序自不合法（法院辦理刑事訴訟案件應行注意事項第
      134 條參照）。
（三）經本院調閱本件相關卷證，本件被告丙○○所涉竊盜案件
      ，係由臺灣桃園地方法院檢察署檢察官於98年9 月29日自
      動簽分偵辦，此有簽呈在卷為憑（見98年度偵字第22576
      號卷第1 頁），且聲請人於偵查中未就被告丙○○所涉竊
      盜案件提出告訴，甚於檢察官訊問時陳述：丙○○是由檢
      察官簽分出來的，伊尊重檢察官看法等語（見98年度偵字
      第22576 號卷第8 頁），堪認聲請人於偵查中並未就被告
      丙○○所涉竊盜部分提出告訴，揆諸前揭意旨，聲請人自
      無就此不起訴處分提起再議之權，臺灣高等法院檢察署以
      公函通知聲請人此部分再議不合法，尚無違誤；又因臺灣
      高等法院檢察署係以公函通知再議不合法之意旨，並無製
      作處分書，自不屬於刑事訴訟法第258 條所定之駁回處分
      ，是聲請人尚不得就此提起交付審判甚明。
（四）綜上所述，臺灣高等法院檢察署既無「再議駁回」之處分
      ，則聲請人就被告丙○○所涉竊盜罪嫌部分逕向本院提起
      本件交付審判之聲請，於法顯有不合，應予駁回。此部分
      既已不合聲請交付審判之規定，是就聲請人另主張本件被
      告丙○○所涉竊盜案件之追訴權時效尚未完成云云，本院
      已無審究之必要，附此敘明。
三、就被告乙○○所涉故買贓物罪嫌部分：
（一）本件被告乙○○所涉贓物案件，係臺灣桃園地方法院檢察
      署檢察官於98年9 月29日自動簽分偵辦，復經聲請人甲○○於98年11月5 日檢察官訊問時對被告乙○○所涉贓物罪
      嫌提起告訴，而經該署檢察官依法調查後，認被告乙○○
      所涉贓物罪嫌尚有不足，乃於98年12月27日以98年度偵字
      第22575 、22576 號就被告乙○○涉嫌贓物案件為不起訴
      處分。嗣聲請人向臺灣高等法院檢察署聲明再議，經臺灣
      高等法院檢察署檢察長於99年2 月8 日以99年度上聲議字
      第1337號處分書駁回再議之聲請在案，而上揭處分書於99
      年2 月22日送達予聲請人收受，聲請人於99年3 月1 日委
      請律師為代理人向本院聲請交付審判，此業經本院調閱上
      開卷宗核閱無訛，並有前述不起訴處分書、駁回再議處分
      書、送達證書、委任狀及刑事交付審判聲請狀上之收文章
      戳各1 份附卷可查，故此部分聲請合於法定程序，合先敘
      明。
（二）按法院於審查交付審判之聲請有無理由時，得為必要之調
      查，惟其調查範圍，應以偵查中曾發現之證據為限，不可
      就聲請人新提出之證據再為調查，亦不可蒐集偵查卷以外
      之證據。除認為不起訴處分書所載理由違背經驗法則、論
      理法則或其他證據法則，否則，不宜率予裁定交付審判，
      此有法院辦理刑事訴訟案件應行注意事項第134 條規定可
      資參照。又刑事訴訟法第258 條之1 規定告訴人得向法院
      聲請交付審判，係此次修正刑事訴訟法新增對於「檢察官
      不起訴或緩起訴裁量權」制衡之一種外部監督機制，此時
      ，法院僅在就檢察官所為不起訴或緩起訴之處分是否正確
      加以審查，以防止檢察機關濫權，依此立法精神，法院就
      聲請交付審判案件之審查，所謂「得為必要之調查」，其
      調查證據之範圍，自應以偵查中曾顯現之證據為限，不可
      就告訴人新提之證據再為調查，亦不可蒐集偵查卷以外之
      證據（93年11月25日臺灣高等法院暨所屬法院93年法律座
      談會刑事類提案第28號研討結果參照）。故而，法院裁定
      交付審判之前提，必須偵查卷內所存證據已符合刑事訴訟
      法第251 條第1 項規定「足認被告有犯罪嫌疑」檢察官應
      提起公訴之情形，亦即該案件已經跨越起訴門檻。次按犯
      罪事實應依證據認定之，無證據不得認定犯罪事實，刑事
      訴訟法第154 條第2 項定有明文，又認定不利於被告之事
      實，須依積極證據，茍積極證據不足為不利於被告事實之
      認定時，即應為有利於被告之認定，最高法院30年上字第
      816 號判例足資參照。
（三）經查：
 （1）按故買贓物罪之主觀要件，須行為人於買賣當時，明知其
      所買受之物為他人犯財產罪所得之物而故為買受，始足當
      之，此觀該罪之構成要件甚明。而被告乙○○係經證人李
      文章介紹，向某林姓男子洽詢購買挖土機，復經證人林文
      印陪同鑑價後，始以40餘萬元之價格，向該林姓男子購買
      挖土機，並委請證人陳源平將該挖土機運送至南崁其廠房
      所在地等情，業據被告乙○○供認在卷，核與證人李文章
      、林文印、陳源平等人於檢察官訊問時具結證述相符，是
      堪信為真實，且依卷附之相關證據，尚無法證明被告乙○○於購買系爭挖土機時，已明知該挖土機係屬贓物，自無
      法僅因該挖土機係甲○○遭竊之贓物，遽為不利被告乙○○之認定，而論以贓物罪責。
 （2）雖聲請人質以證人李文章、林文印、陳源平等人係與被告
      乙○○勾串而為如此證述，惟聲請人並未提出具體事證以
      實其說，僅係空言臆測，且本院認證人李文章、林文印、
      陳源平等人之證述尚無矛盾、顯不可信之情事，是聲請人
      上開指摘尚無足採。
 （3）又聲請人請求將被告乙○○、丙○○送請接受測謊、傳訊
      證人蔡國義及函詢永豐餘工業用紙股份有限公司新屋廠等
      節，本院認上開調查尚無法遽以證明被告乙○○主觀上明
      知該挖土機為贓物一情，是認已無調查之必要，聲請人聲
      請調查此部分證據，即難認為有理由。
 （4）此外，經核原不起訴處與駁回再議處分亦就聲請人提出之
      各項告訴理由及關於被告乙○○購買上開挖土機之過程等
      情，均詳予調查、斟酌，並逐一論述所憑證據及其認定之
      理由，且原處分書所載證據取捨及事實認定之理由，並無
      違背經驗法則或論理法則情事，且其認事用法，並無不當
      ，聲請人所指各節純屬臆測之詞，尚無所據，其聲請交付
      審判意旨猶執前詞，並無足採。
（四）綜上所述，原不起訴處分書認被告乙○○應為不起訴處分
      ，及臺灣高等法院檢察署以聲請人之再議無理由而駁回其
      再議之聲請，經核與卷內現存事證並無不合，是上開不起
      訴處分及駁回再議之處分，於法並無違誤。聲請意旨仍執
      前詞，指摘上開處分違法而聲請交付審判，為無理由，應
      予駁回。
據上論斷，依刑事訴訟法第258 條之3 第2 項前段，裁定如主文
。
中    華    民    國    99    年    3     月    10    日
                  刑事第十二庭審判長法  官  魏于傑
                                    法  官  李文娟
                                    法  官  羅國鴻
以上正本證明與原本無異。
本件不得抗告。
                                    書記官  戴育萍
中    華    民    國    99    年    3     月    16    日

司法院資訊處製作；財團法人民間司法改革基金會備份。
